臺灣屏東地方法院民事判決　九十三年度訴字第一七六號
　　原　　　告　乙○○○
　　訴訟代理人　甲○○
　　被　　　告　丙○○
右當事人間侵權行為損害賠償事件，由刑事庭移送前來，本院於民國九十三年六月三
十日言詞辯論終結，判決如左：
    主      文
被告應給付原告新台幣壹拾柒萬貳仟陸佰貳拾陸元，及自民國九十三年三月十二日起
至清償日止，按週年利率百分之五計算之利息。
原告其餘之訴駁回。
訴訟費用由被告負擔三分之一，餘由原告負擔。
本判決於原告以新台幣伍萬捌仟元供擔保後得假執行，但被告如於執行標的物拍定、
變賣前，以新台幣壹拾柒萬貳仟陸佰貳拾陸元為原告預供擔保，得免為假執行。
原告其餘假執行之聲請駁回。
    事實及理由
一、原告起訴主張：其於民國九十二年七月十二日凌晨五時，騎乘車牌號碼ＷＥＬ—
    九七二輕型機車（下稱系爭機車），由屏東縣屏東市○○街西往東方向行進，在
    經屏東市○○路與建南路口時，遭被告酒後駕駛車牌號碼Ｄ八—二五０五自用小
    客車（下稱系爭汽車）並超速撞倒，致使原告受有胸鈍傷合併左側多發性肋骨骨
    折五支、左肩鈍傷之傷害，被告經警方到場處理後，得知被告之吐氣所含酒精成
    分為每公升零點四二毫克，並經臺灣屏東地方法院檢察署檢察官提起公訴，由本
    院以九十三年度交簡字第一七號判處有期徒刑二月確定。原告受傷後受有醫療費
    用、工作收入、機車損害修復費用及精神損害等損失，爰依侵權行為之法律關係
    ，提起本件訴訟。於本院聲明：被告應給付原告新台幣（下同）一百零七萬一千
    九百元，及自九十三年三月十二日起至清償日止，按週年利率百分之五計算之利
    息；願供擔保請准宣告假執行。
二、被告則以：原告對於本件交通事故之發生亦有過失，又機車損害應扣除折舊。否
    認原告尚有工作能力等語置辯。於本院聲明：原告之訴駁回；如受不利判決，願
    供擔保請准宣告免為假執行。
三、原告主張其於九十二年七月十二日上午五時，在屏東市○○路與建南路口，與被
    告發生交通事故，並受有胸鈍傷合併左側多發性肋骨骨折五支、左肩鈍傷等傷害
    之事實，業據其提出國仁醫院、仁愛醫院診斷證明書各一份為證（見本院卷第五
    九至六十頁），且為被告所不爭執（本院九十三年度交簡字第一七號卷第六頁、
    本院卷第四五頁），並經本院依職權調閱本院九十三年度交簡字第一七號、臺灣
    屏東地方法院檢察署九十二年度偵字第四０三五號偵查卷宗、屏東縣警察局屏東
    分局刑案偵查卷宗審核無誤，此部分堪信為真實。
四、經查：
  (一)按汽車駕駛人，駕駛汽車經測試檢定有酒精濃度超過規定標準情形者，處新臺幣
    一萬五千元以上六萬元以下罰鍰，並當場移置保管其車輛及吊扣其駕駛執照一年
    ；因而肇事致人受傷者，並吊扣其駕駛執照二年；致人重傷或死亡者，吊銷其駕
    駛執照，並不得再考領；汽車駕駛人，爭道行駛有支線道車不讓幹線道車先行情
    形者，處新臺幣六百元以上一千八百元以下罰鍰，道路交通管理處罰條例第三十
    五條第一項第一款、第四十五條第九款分別定有明文。又按特種閃光號誌各燈號
    顯示之意義如下：(1)閃光黃燈表示「警告」，車輛應減速接近，注意安全，小心
    通過。(2)閃光紅燈表示「停車再開」，車輛應減速接近，先停止於交岔路口前，
    讓幹道車優先通行後認為安全時，方得續行，道路交通標誌標線號誌設置規則第
    二百一十一條第一項定有明文。
  (二)被告於九十二年七月十一日二十四時許，在屏東縣鹽埔鄉與友人共飲啤酒後，駕
    駛系爭汽車，嗣於次日五時許，沿屏東縣屏東市○○路由北往南方向行駛，途經
    建南路與建國路口時，該車道為閃光紅燈號誌，本應注意支線道車應禮讓幹線道
    車先行，應停車後禮讓幹線道車優先通行後再行駛，且當時天氣晴、日間自然光
    線、道路為市區道路○○○路面乾燥、路面無缺陷、無障礙物、視距良好、號誌
    動作正常，並無不能注意之情事；又被告經屏東縣警察局屏東分局警察實施酒精
    呼氣測試後，酒測值為０點四二ＭＧ／Ｌ，亦超過標準值並肇事致人受傷（見屏
    東警察局屏東分局卷第九至十頁、第十七至十八頁），且被告於警訊中自承伊當
    時駕駛系爭汽車之車速高達五十至六十公里，且肇事前並沒有看到對方等語（見
    同上卷第十三頁），被告顯然並無遵守前揭道路交通管理處罰條例、道路交通標
    誌標線號誌設置規則等規定，其有過失至明，又被告前揭過失行為並造成原告受
    有胸鈍傷合併左側多發性肋骨骨折五支、左肩鈍傷傷害，原告之傷害既因被告之
    過失行為所引起，兩者間自有相當因果關係。末按被告上開過失傷害之犯行，並
    經本院刑事庭以九十三年度交簡字第十七號判決被告過失傷害人，處有期徒刑二
    月，如易科罰金以三百元折算一日確定在案，此有本院依職權調取之本院九十三
    年度交簡字第十七號卷宗附卷可憑。是原告主張被告過失不法侵害他人之權利者
    及違反保護他人之法律，致生損害於原告之事實，自屬可採。
五、按因故意或過失，不法侵害他人之權利者，負損害賠償責任。違反保護他人之法
    律，致生損害於他人者，負賠償責任；不法侵害他人之身體或健康者，對於被害
    人因此喪失或減少勞動能力或增加生活上之需要時，應負損害賠償責任；不法侵
    害他人之身體、健康、名譽、自由、信用、隱私、貞操，或不法侵害其他人格法
    益而情節重大者，被害人雖非財產上之損害，亦得請求賠償相當之金額；不法毀
    損他人之物者，被害人得請求賠償其物因毀損所減少之價額，民法第一百八十四
    條第一項前段、第二項、第一百九十三條、第一百九十五條第一項及第一百九十
    六條分別定有明文。從而，原告依據侵權行為之法則，請求被告應負損害賠償責
    任，為有理由，應予准許。茲將原告所得請求之金額分別審酌如下：
  (一)醫療費用部分：原告請求醫療費用一萬五千一百九十四元，此部分業據其提出一
    料長庚醫院、國新醫院、國仁醫院、高明聯合中醫診所、林連風醫院及人愛醫院
    之醫療費用收據各一份為證（見本院卷第二五至二六頁、第六二至七十頁、第八
    十頁），且為被告所不爭執（見本院卷第四七頁）此部分應堪信為真實，是原告
    請求被告應給付原告醫療費用一萬五千一百九十四元，應予准許。另原告請求長
    期治療費用二十萬元及補品器具費用十二萬元等語（見本院卷第十頁），惟原告
    就此部分均無法提出相關證物證明（見本院卷第五七頁），是原告此部分請求，
    即屬無據，應予駁回。
  (二)機車修理費用五千九百元部分：按依民法第一百九十六條請求賠償物被毀損所減
    少之價額，固得以修復費用為估定之標準，但以必要者為限，如修理材料以新品
    換舊品，應予折舊，最高法院八十年度台上字第二四七六號判決參照。查原告所
    有系爭機車為八十五年十一月份出廠，其使用年數已達七年又七個月，此有原告
    提出之行車執照影本一份為證（見本院卷第八十頁），原告請求五千九百元之系
    爭機車材料更換修理費用，此有原告提出之福順車葉行之收據一份為證（見本院
    卷第六一頁），應將系爭機該車之修理費扣除零件之折舊，即依據行政院頒佈之
    固定資產折舊率表及固定資產耐用年數表，機器腳踏車之耐用年數為三年，依據
    定率遞減法為零點五三六計算折舊，原告所得請求之機車修理費用為五百八十九
    元，逾此部分之請求，即屬無據，應予駁回。（計算式為：5900×0.536＝3162
    ；0000－0000＝2738；2738×0.536＝1468；0000－0000＝1270；1270×0.536＝
    681；0000－000＝589；小數以下四捨五入）
  (三)不能工作損失二十一萬六千元部分：按當事人主張有利於己之事實者，就其事實
    有舉證之責任，民事訴訟法第二百七十七條前段定有明文。查原告雖提出證明單
    一張為證（見本院卷第六一頁背面），惟上開文書為私人書件，尚無法據此證明
    其為真正，且亦無法據此證明原告每月薪資收入多少，另原告於本院調查時陳稱
    ：「原告的老闆不寫證明：：老闆沒有辦法到庭作證」等語（見本院卷第五六頁
    ），是原告既無法舉證以實其說，則此部分之請求，尚顯無據，應予駁回。
  (四)精神慰撫金五十三萬元部分：查原告因被告之過失行為，受有損害，已如前述，
    從而，原告本於侵權行為之法則，請求被告負非財產上損害賠償責任，自屬有據
    。按精神慰撫金，應斟酌雙方當事人身分、資力與加害程度其其他各種情形核定
    相當之數額，本院審酌原告受有胸鈍傷合併左側多發性肋骨骨折五支、左肩鈍傷
    之傷害，且因其年齡已滿七十七歲，年事已高，因本件交通事故所受精神痛苦非
    小，且原告為國小畢業，並擁有土地及房屋各一筆，此有本院依職權調閱之財產
    所得調件明細表一份為證（見本院卷第三八至三九頁）；被告為高職畢業，之前
    從事餐飲業，每月收入二萬五千元，目前並無工作，且無其他財產等情（見本院
    卷第四十頁），認原告所得請求之精神慰撫金為二十萬元，應屬適當。逾此部分
    之請求，為無理由，應予駁回。
  (五)綜上，原告所得請求之金額為二十一萬五千七百八十三元。
  （計算式為： 15194+589+200000＝215783）
六、按損害之發生或擴大，被害人與有過失者，法院得減輕賠償金額，或免除之。重
    大之損害原因，為債務人所不及知，而被害人不預促其注意或怠於避免或減少損
    害者，為與有過失，民法第二百十七條第一項、第二項分別定有明文。被告抗辯
    原告對於系爭交通事故亦有過失云云，原告於九十二年七月十二日上午五時，騎
    乘車牌號碼ＷＥＬ—九七二輕型機車，由屏東縣屏東市○○街西往東方向行進，
    在經屏東市○○路與建南路口時，該車道為閃光黃燈號誌，本應於靠近路口時車
    輛減速接近，注意安全，小心通過，行車時應隨時注意車前狀況，且當時天氣晴
    、日間自然光線、道路為市區道路○○○路面乾燥、路面無缺陷、無障礙物、視
    距良好、號誌動作正常，並無不能注意之情事，原告竟疏未注意車前狀況小心通
    過閃光黃燈之十字路口，造成本件交通事故之發生，是被告抗辯原告亦有過失一
    節，應堪採信。綜上，本院審酌上開兩造之過失情形，認原告對於本件交通事故
    之過失比例為百分之二十，被告對於本件交通事故之過失比例為百分之八十。因
    此，被告所負損害賠償金額應依此比例減輕，從而，原告依據侵權行為之法律關
    係，請求被告應給付原告十七萬二千六百二十六元，洵屬正當，應予准許。至其
    逾此部分之請求，應予駁回。（計算式為：215783×0.8＝172626，小數點以下
    四捨五入）
七、綜上所述，原告依據侵權行為之法律關係，請求被告應給付原告十七萬二千六百
    二十六元，及自九十三年三月十二日起至清償日止，按週年利率百分之五計算之
    利息，為有理由，應予准許，逾此部分之請求，為無理由，應予駁回。原告就其
    勝訴部分及被告分別陳明願供擔保，聲請宣告假執行或免為假執行，經核均無不
    合，爰分別酌定相當之擔保金額准許之。至原告敗訴部分，其假執行之聲請，即
    失所附麗，應併予駁回。
八、據上論結，本件原告之訴為一部有理由，一部無理由，依民事訴訟法第七十九條
    、第三百九十條第二項、第三百九十二條第二項，判決如主文。
中　　　華　　　民　　　國　　九十三　　年　　　七　　　月　　 十四 　　日
                                    臺灣屏東地方法院民事第一庭
~B審判長法官　羅心芳
~B法　　　官　周群翔
~B法　　　官　許蓓雯
右為正本係照原本作成。
如不服本判決，應於收受送達後二十日內向本院提出上訴書狀。
~B法院書記官　黃佳惠
中　　　華　　　民　　　國　　九十三　　年　　　七　　　月　　 十四　　 日
